臺灣臺北地方法院刑事判決　　　　　　　 96年度自緝字第8號
自　訴　人　鴻青工程有限公司
代　表　人　丙○○
被　　　告　甲○○
　　　　　　　　　　原住臺北市.
選任辯護人　乙○○律師
上列被告因詐欺案件，經自訴人提起自訴，本院判決如下：
    主  文
本件免訴。
    理  由
一、自訴意旨略以：緣被告林傑忠（業經本院於民國95年2 月24
    日以94年度自緝字第37號判決不受理確定）為昱盛預力股份
    有限公司（下稱昱盛公司）之代表人，被告甲○○則為預力
    企業有限公司（下稱預力公司）總經理，其父即被告楊文熊
    （業經本院於96年2 月14日判決免訴）則擔任預力公司之董
    事長。因案外人大陸工程股份有限公司（下稱大陸工程公司
    ）係「第二高速公路後續計劃高雄環線」工程（下稱高雄環
    線工程）之總得標者，大陸工程公司乃將其工程之部分分包
    予他營造商，預盛公司即承包該C393Z 標工程。昱盛公司將
    其承包工程中之「橋樑支承材料」（機料編號503 號）及「
    橋面伸縮縫材料」（機料編號505 號）轉包予預力公司，而
    由預力公司直接與大陸工程訂約，並約定由昱盛公司作連帶
    保證人，而預力公司亦言明將其轉包中之新臺幣（下同）1,
    500 萬作為昱盛公司之利潤。嗣於民國（下同）82年9 月初
    ，昱盛公司因資金不足，故向自訴人借款，自訴人代表人丙
    ○○為求保障，考量被告甲○○、楊文熊之預力公司因轉包
    此工程，而須支付被告林傑忠即昱盛公司上開1,500 萬元之
    金額，遂要求預力公司擔任借款之連帶保證人。同年9 月13
    日，被告甲○○、林傑忠依約至自訴人辦公室，並分別攜帶
    昱盛公司、預力公司之公司章及負責人章，親自加蓋於借貸
    契約書上，而於上開約定至契約簽立期間內，自訴人已先行
    交付被告林傑忠700 萬元。因借貸契約約定昱盛公司應將借
    得之款項用於高雄環線工程，兩造乃約定契約書訂立時，被
    告林傑忠、甲○○之昱盛公司及預力公司應共同簽發83年3
    月15日、受款人為自訴人、面額為1,480 萬元之本票（下稱
    系爭本票）交予自訴人，惟因當日無法撥款，遂另約俟被告
    公司與大陸工程公司簽妥契約確定拿到工程，並將其契約書
    交予自訴人後，再行簽發本票並撥款。自訴人為求慎重，於
    82年11月2 日由被告林傑忠、甲○○派一職員攜帶印章及契
    約書至陳雅惠律師事務所處作成系爭本票並交付契約書，自
    訴人則依約另撥款680 萬元予被告林傑忠。另被告林傑忠之
    昱盛公司因又轉包黨營事業澧水營造鋼拱橋工程（自華根營
    造接手），因自有資金不足，故於82年10月間至83年3 、4
    月間向自訴人借款，自訴人不疑有詐，乃決定再貸與被告林
    傑忠2,050 萬元，惟要求昱盛公司開立保證票及分期清償之
    支票，並指定預力公司背書該2,050 萬元之保證票，兩造並
    約定由該工程小包或材料商直接向自訴人領款，故自82年10
    月23日起至83年4 月10日止，自訴人共計代墊工程款19,499
    ,500 元 ，嗣昱盛公司乃於83年6 月6 日簽發面額2,050 萬
    元、發票日83年12月1 日、被告楊文熊、甲○○以預力公司
    為背書之本票交付自訴人執有。詎被告林傑忠逃匿避債並將
    公司負責人變更為其父，自訴人向預力公司追討，被告甲○
    ○亦避不見面，且被告楊文熊亦出面否認上開之一切情事，
    並言其印章非公司之印鑑章。是被告等人自始即有詐騙自訴
    人之故意，因認被告甲○○涉有刑法第339 條第1 項之詐欺
    罪嫌等語。
二、按案件時效已完成者，應諭知免訴之判決；又免訴之判決，
    得不經言詞辯論為之，此項規定於自訴程序亦準用之，刑事
    訴訟法第302條第2款、第307條及第343條分別定有明文。又
    行為後法律有變更者，適用行為時之法律，但行為後之法律
    有利於行為人者，適用最有利於行為人之法律，為民國95年
    7 月1日施行之刑法第2條第1項所明定。查修正後刑法第80
    條第1項及修正前刑法第80條第1項關於追訴權時效期間之規
    定不同，修正後刑法所定追訴權時效期間較長，表示行為人
    被追訴之期限較久，自屬對行為人不利，比較結果自以修正
    前刑法第80條之規定較有利於行為人，本件關於追效權時效
    ，自應適用修正前刑法第80條之規定，是關於追訴權時效之
    停止進行及其期間之計算，亦應一體適用修正前刑法第83條
    之規定。
三、經查：本件被告甲○○被訴於83年6 月6 日涉犯修正前刑法
    第339 條之詐欺罪嫌（按修正後刑法於涉犯罪名法條並未較
    為有利），經自訴人於84年3 月3 日提起自訴，嗣因被告逃
    匿，而由本院於84年6 月9 日發布通緝，致審判之程序不能
    繼續；然其所觸犯之上開罪名，依修正前刑法第80條第1 項
    第2 款之規定，其追訴權時效為10年；另依修正前同法第83
    條第1 項、第3 項規定及參照司法院29年院字第1963號解釋
    ，本案追訴權之時效期間均應加計因通緝而停止之2 年6 月
    期間，共計為12年6 月；惟自自訴人於84年3 月3 日開始自
    訴，迄至本院84年6 月9 日發布通緝日間，依司法院大法官
    63年度釋字第138 號解釋，此時追訴權既無不行使之情形，
    自不生時效進行之問題，是本件追訴權時效應於96年3 月13
    日完成。揆諸前揭之說明，爰不經言詞辯論，逕為免訴判決
    之諭知。
據上論斷，應依刑事訴訟法第343條、第302條第2款、第307條，
判決如主文。
中　　華　　民　　國　　96　　年　　3 　　月　　27　　日
            刑事第四庭  審判長法  官  劉慧芬
                              法  官  黎惠萍
                              法  官  郭惠玲
如不服本判決，應於判決送達後10日內向本院提出上訴狀（應抄
附繕本）。告訴人或被害人如對於本判決不服者，應具備理由請
求檢察官上訴，其上訴期間之計算係以檢察官收受判決正本之日
期為準。
上正本證明與原本無異
                              書記官  鄭雅文
中　　華　　民　　國　　96　　年　　3 　　月　　30　　日
